【裁判字號】    98,交抗,1106
【裁判日期】    981106
【裁判案由】    聲明異議
【裁判全文】
臺灣高等法院臺中分院刑事裁定        98年度交抗字第1106號
抗  告  人
即受處分人  甲○○
上列抗告人因違反道路交通管理處罰條例案件，不服臺灣臺中地
方法院中華民國98年9月30日所為裁定（原審案號：98年度交聲
字第2662號），提起抗告，本院裁定如下：
    主  文
抗告駁回。
    理  由
一、抗告意旨略以：抗告人確實有喝酒，酒後經由友人搭載至現
    場要騎車，只是在牽車至路旁時，就暈眩倒地，並未發動機
    車，何來酒駕，因此拒絕酒測。又抗告人於警局製作筆錄時
    ，並未說到了該處等紅綠燈時，因為暈眩而跌倒，也不是說
    在別的地方喝酒騎乘機車到了美村南路與忠明南路口等紅綠
    燈時，因暈眩而跌倒。請法院明察，以維護抗告人權益。
二、按汽車駕駛人拒絕接受酒精濃度測試之檢定者，處新臺幣（
    下同）6萬元罰鍰，並當場移置保管該汽車及吊銷該駕駛執
    照，為道路交通管理處罰條例第35條第4項前段所明定。又
    汽車駕駛人曾依第35條第4項前段規定吊銷駕駛執照者，3年
    內不得考領駕駛執照，同條例第67條第2項前段亦有明文。
三、經查：
（一）抗告人即受處分人（下稱抗告人）甲○○騎乘車牌號碼VT
      O-990號機車，於民國98年7月1日21時30分許，在台中市
      ○○○路與美村南路口處，因酒後駕車拒絕接受酒精濃度
      測試，而為台中市警察局第三分局健康派出所警員依違反
      道路交通管理處罰條例第35條第4項之規定而當場舉發，
      及原處分機關交通部公路總局臺中區監理所臺中市監理站
      於98年8月12日以裁監稽違字第裁61-GE0000000號裁決書
      對抗告人裁處罰鍰6萬元，吊銷汽車駕駛執照，3年內禁考
      之處分等情節，有台中巿警察局舉發違反道路交通管理事
      件通知單及原處分機關之裁決書等各1份附卷可稽（見原
      審卷第5、6頁）。
（二）又於本件舉發抗告人拒絕接受酒測之警員即證人黃湘祖於
      原審調查時具結證稱：當時他在派出所值勤，有路人前往
      報案指美村南路與忠明南路口有1名女性路倒在地上，他
      請線上巡邏警員先去查看，回報稱看到1名女性，身上有
      酒味，還有1輛機車在現場，並通知他到現場處理，他到
      場後看見抗告人坐在綠園道旁的小階梯上，問她有無受傷
      、從哪裡來，抗告人說她在別的地方有喝酒，騎乘機車到
      了美村南路、忠明南路口，在等紅綠燈時，因為暈眩而跌
      倒，他因此判定抗告人有酒後騎車的行為，故以巡邏車將
      抗告人載回派出所，擬對抗告人酒測，回到派出所之後有
      先讓抗告人休息約1小時，再對抗告人進行酒測，但抗告
      人言詞拒絕，不肯接受酒測，警方當時有錄音、錄影，並
      說明異議的權利，但抗告人還是不願意接受酒測，最後警
      方只好開立拒絕酒測的處罰單給抗告人等語（見原審卷第
      15-16頁）。
（三）按警察對於已發生危害或依客觀合理判斷易生危害之交通
      工具，得予以攔停並採行下列措施：一、要求駕駛人或乘
      客出示相關證件或查證其身分。二、檢查引擎、車身號碼
      或其他足資識別之特徵。三、要求駕駛人接受酒精濃度測
      試之檢定，警察職權行使法第8條第1項定有明文。又道路
      交通管理處罰條例第35條關於授權警員實行酒精濃度測試
      檢定之規定，乃是基於警員執行交通稽查勤務之必要性所
      設，警員固然不能毫無理由對駕駛人實施酒測，然只要有
      事實足認駕駛人有酒駕可能性，自得依上開規定要求施以
      酒測。依本件卷內資料，證人黃湘祖與抗告人間素不相識
      ，前此毫無糾葛，上開證詞復經證人於供前具結，以願受
      偽證罪追訴、處罰之態度擔保其真實，且無其他顯可疑有
      不實證述之情事，加上抗告人也自承於當天確有喝酒之事
      實，故舉發警員因認抗告人當時為酒後駕車，進而要求抗
      告人接受酒精濃度測試之檢定，於法並無不合。
（四）抗告人雖辯稱當時是酒後經友人搭載至現場，於騎車前，
      牽車至路旁時，因暈眩倒地，並無酒後駕車，故拒絕酒測
      云云。然其自受警方之舉發後至法院審結時止，竟無法舉
      出前述之友人到庭接受調查，以釋明上情，則所辯即難期
      真實。況證人黃湘祖於原審時尚證述：他到現場時，看見
      機車倒在紅綠燈下的忠明南路停止線旁，就在停止線與路
      旁白線交會處，該處人行道禁止停車，路旁也沒有機車停
      車格等語，且抗告人於原審調查時對於證人此等證詞並不
      爭執（以上見原審卷第16頁）。則以常情判斷，亦以抗告
      人騎乘機車至該處，因不勝酒力，無法適當掌控機車，始
      倒放在該處道路範圍內，較為可能。故前開抗告意旨，本
      院未予採信。
四、綜合前述，既警員所舉發抗告人違規之情節應無違誤，則原
    處分機關依照前開規定，對抗告人為裁罰6萬元，並吊銷駕
    駛執照，3年內不得考領之處分，尚無不當。原審於調查證
    人黃湘祖後，因而駁回抗告人之異議，亦無可議之處，乃抗
    告人猶執前詞提起本件抗告，自無理由，而應予駁回。
據上論結，應依道路交通案件處理辦法第26條，刑事訴訟法第41
2條，裁定如主文。
中    華    民    國    98    年    11    月    6     日
            刑事第九庭  審判長法  官  江  德  千
                              法  官  許  旭  聖
                              法  官  莊  深  淵
以上正本證明與原本無異。
不得再抗告。
                              書記官  陳  振  海
中    華    民    國    98    年    11    月    6     日


司法院資訊處製作；財團法人民間司法改革基金會備份。
